【裁判字號】    90,易,260
【裁判日期】    900629
【裁判案由】    竊盜
【裁判全文】
臺灣臺南地方法院刑事判決                            九十年度易字第二六號
    公  訴  人  臺灣臺南地方法院檢察署檢察官
    被      告  戊○○
                乙○○
    右  一  人  卓平仲
    選任辯護人
右列被告等因竊盜案件，經檢察官提起公訴（八十九年度營偵字第一六二二號），本
院判決如左：
    主  文
戊○○共同竊盜，處有期徒刑伍月，如易科罰金，以參佰元折算壹日。
乙○○共同竊盜，處拘役伍拾玖日，如易科罰金，以參佰元折算壹日。
扣案複製鑰匙壹支沒收。
    事  實
一、戊○○曾自民國八十九年四月間起，在桃園縣龜山鄉○○街永樂巷五十之一號、
    丁○○為名義負責人、但由丁○○之夫丙○○實際經營之「合祥工業社」工作，
    因丙○○用以支付工資之支票屆期未獲兌現，乃與當時同在桃園縣龜山鄉工作之
    友人乙○○共同意圖為自己不法之所有，計畫竊取合祥工業社所有之車號ＰＬ－
    ４９８２號自用小貨車，以抵償丙○○所積欠戊○○之工資。戊○○先於八十九
    年十月下旬某日，委由不知情之鑰匙店複製該貨車之鑰匙一支後，再與乙○○於
    同月二十八日凌晨一時許，共同前往桃園縣龜山鄉○○街永樂巷五十之一號合祥
    工業社，由乙○○以前開複製鑰匙發動竊取該貨車，得手後先將該車開至臺北縣
    土城市朝峰塑膠公司旁停放，再於翌日共同將該車開至高雄縣茄萣鄉白沙村。嗣
    於八十九年十一月二十七日凌晨二時許，乙○○駕駛該車搭載戊○○行經臺南縣
    新營市○○路一四四號前，為警查獲，並扣得戊○○所有用以竊取該車之複製鑰
    匙一支。
二、案經臺南市警察局新營分局報告臺灣臺南地方法院檢察署檢察官偵查起訴。
    理  由
一、按案件由犯罪地或被告之住所、居所或所在地之法院管轄，刑事訴訟法第五條第
    一項固定有明文；惟同法第六條所規定之案件，得由一檢察官合併偵查或合併起
    訴，而數同級法院管轄之案件相牽連者，得合併由其中一法院管轄，該法第十五
    條前段、第六條第一項亦有明確規定。經查本件被告戊○○之住所係設於高雄縣
    茄萣鄉，而其犯罪地又在桃園縣龜山鄉，依據上開刑事訴訟法第五條第一項規定
    ，本院對被告戊○○並無管轄權，然因共同被告乙○○之住所在臺南市，本院對
    之有管轄權，而被告二人共犯一罪（詳如下述），係屬刑事訴訟法第七條第二款
    之相牽連案件，為避免同一事件分由不同法院審理而形成訴訟資源浪費或裁判歧
    異，或同級法院間為合併管轄而延滯案件進行，並間接影響被告等儘早接受裁判
    之權利，另酌以本件公訴人業已本於刑事訴訟法第十五條前段合併起訴，應認本
    院得逕行合併管轄被告戊○○之犯罪部份，合先敘明。
二、訊據被告戊○○、乙○○於本院審理時，固坦承於上揭時地，以自行複製之鑰匙
    開走合祥工業社所有之ＰＬ－４９８２號自用小貨車，惟均矢口否認有竊盜犯意
    ，被告戊○○辯稱係因合祥工業社經營者丙○○積欠伊薪資，所以才在取得丙○○之同意後，將該車開走；被告乙○○則辯稱其主觀上就本案案情部份，僅知係
    因其友人即共同被告戊○○向其陳稱伊老闆曾積欠薪資未償，同意以其系爭車號
    ＰＬ－４９８２號小貨車抵債，方允伊所請偕戊○○共同於八十九年十月二十八
    日凌晨一時許至桃園縣龜山鄉○○街永樂巷五十之一號持戊○○交付之鑰匙將上
    揭小貨車開走。本案在警訊中雖有證人即丙○○之配偶丁○○陳稱渠有報失竊系
    爭小貨車，惟在九十年五月二十三日審理時，證人丙○○當庭已坦承積欠戊○○
    新臺幣（下同）十幾萬元，並有開支票交戊○○，嗣戊○○電告其支票不過（退
    票），要求以系爭小貨車抵債，丙○○因認為系爭小貨車已陳舊不用（據丁○○
    陳稱其價值約僅五萬元），故答以「隨便」（應可認為允諾之意），上揭情事渠
    並未向配偶即丁○○提及等情，則本案被告乙○○因另一被告戊○○告稱其老闆
    積欠薪資同意以系爭小貨車抵債而受其所請幫忙將系爭小貨車開走，主觀上既無
    為自己或第三人不法所有之犯意，自無犯罪可言云云。
三、經查，被告二人前開於八十九年十月二十八日凌晨，以自備鑰匙開走合祥工業社
    所有之車號ＰＬ－４９８２號自用小貨車之供述，所陳互核相符，且與證人即合
    祥工業社負責人丁○○於警訊中所陳被害情節一致，此外並有桃園縣警察局車輛
    協尋證明單、照片三幀、贓物領據、車輛竊盜、車牌失竊資料個別查詢報表－查
    詢車輛認可資料等附卷可稽，被告二人前開自白應堪信為真實。被告二人所辯合
    祥工業社之實際經營者丙○○積欠被告戊○○薪資，戊○○並曾向丙○○告稱要
    以其貨車抵償等情，雖為證人丙○○於本院審理時（九十年四月二十七日訊問筆
    錄）所證實，且有被告戊○○所提出丙○○以「澧澤機械企業有限公司」名義開
    發、面額十五萬元之支票影本暨退票理由單卷內足憑，因而堪採信為真，然審之
    證人丙○○對當時情境之描述稱：「車子於十一月二十七日被牽走，約三、四天
    前被告（戊○○）打電話給我說支票未兌現，欲將車子抵帳，我答稱隨便，當時
    並未約定何時來開車子」，以及若欲提供車子供他人抵償者，理應交付行車執照
    及其他相關證件以便辦理過戶登記，而證人丙○○並未將該貨車之相關證件交付
    予被告戊○○等情，足認證人丙○○當時所稱「隨便」，僅係在被告戊○○催債
    之下虛以委蛇之詞，不能認為已經允諾被告戊○○自行開走該貨車。次按，「上
    訴人搬取某甲物件，曾當眾開明清單，聲明俟某甲交還債款取回，其目的不過藉
    此督促債務之履行，既無為自己或第三人不法所有之意思，原不發生竊盜、搶奪
    或強盜問題，最高法院二十二年上字第二○三號固著有判例，惟該判例之犯罪事
    實乃行為人公開搬取他人財物，並當眾表明待債務人清償債務後即行返還，而本
    件被告戊○○在證人丙○○不知之情況下，自行複製ＰＬ－４９８２號自用小貨
    車鑰匙，並與知情之被告乙○○特意選擇凌晨一時許合祥工業社無人在場之情況
    下，共同開走該貨車，事後復未向丙○○要求清償債務以換回該貨車，犯罪事實
    與前開最高法院判例既不相同，自不能為相同之處理，該判例要旨不能適用於本
    案；另被告戊○○既稱開走該貨車之目的在於抵債，卻選擇凌晨無人知悉，且未
    事先取得同意或事後告知之情況下，前往開走該車，足認被告戊○○自知其行為
    之不合法，至被告乙○○固僅係受託前往開車，然債務人若有意提供自己財物以
    抵償者，衡情債權人儘可正大光明前往取走該財物，無須利用深夜且債務人亦不
    在場之情況下為之，被告乙○○為心智成熟之成年人，對之自應有所認識，竟仍
    與被告戊○○前往開車，該二人之不法所有意圖，已昭昭甚明；末查證人丙○○
    積欠被告戊○○薪資雖係事實，然對於他人債務之追討，自有相關法律明定債權
    之成立與否及實現程序，不能容許債權人以破壞法律秩序之方法，自力救濟以實
    現債權，被告二人所辯係為抵償債務，並無不法所有意圖云云，不能採取。綜上
    所述，本件事證已臻明確，被告二人犯行均可以認定。
四、被告二人於警訊中雖自白犯罪，然於本院審理時，被告戊○○辯稱係因遭受負責
    訊問之警員甲○毆打，始坦承犯罪，被告乙○○則辯稱係因聽見被告戊○○遭毆
    打，心生畏懼始供認犯行等語，經本院傳訊證人甲○，雖否認有毆打或恐嚇被告
    戊○○行為，然被告二人於警訊中所為自白既有遭受強暴脅迫之疑慮，其供述之
    證據力已有瑕疵，本院乃不審究被告二人於警訊中所為供詞，僅以偵訊及本院審
    理時所調查之證據作為認定基礎，併予敘明。
五、核被告二人意圖為自己不法之所有，而竊取他人汽車，所為均係犯刑法第三百二
    十條第一項之竊盜罪。被告二人對於上開犯行間，有犯意之聯絡與行為之分擔，
    均為共同正犯。爰審酌被告戊○○因證人丙○○積欠薪資，乃自行竊取貨車抵償
    ，被告乙○○則基於朋友交誼予以協助之犯罪動機與手段，因此對於合祥工業社
    之財產權造成侵害，以及被告二人犯罪後坦承犯行，但均否認犯意之態度等一切
    情狀，各量處如主文所示之刑，併分別諭知易科罰金之折算標準，以資懲儆。扣
    案複製鑰匙一支，為被告戊○○所有供犯罪所用之物，業經被告戊○○供承在卷
    ，併依刑法第三十八條第一項第二款規定宣告沒收。
據上論斷，應依刑事訴訟法第二百九十九條第一項前段，刑法第二十八條、第三百二
十條第一項、第四十一條第一項前段、第三十八條第一項第二款，罰金罰鍰提高標準
條例第一條前段、第二條，判決如主文。
本案經檢察官陳誌銘到庭執行職務。
中      華      民      國      九十      年      六    月    二十九    日
                              臺灣臺南地方法院刑事第四庭
                                  法  官      吳  坤  芳
右正本證明與原本無異。
如不服本判決，應於判決送達後十日內向本院提出上訴狀( 應附繕本 )。
                                  書記官      馬  愛  君
中      華      民      國      九十      年      六    月    二十九    日
附錄本案論罪科刑法條全文：
刑法第三百二十條
意圖為自己或第三人不法之所有，而竊取他人之動產者，為竊盜罪，處五
年以下有期徒刑、拘役或五百元以下罰金。
意圖為自己或第三人不法之利益，而竊佔他人之不動產者，依前項之規定
處斷。
前二項之未遂犯罰之。


司法院資訊處製作；財團法人民間司法改革基金會備份。
